【裁判字號】    99,交聲,780
【裁判日期】    990223
【裁判案由】    聲明異議
【裁判全文】
臺灣臺中地方法院交通事件裁定         99年度交聲字第780號
原處分機關  交通部公路總局臺中區監理所
受處分人    甲○○
上列受處分人因違反道路交通管理處罰條例案件，對於交通部公
路總局臺中區監理所民國九十八年十二月二十九日所為之處分（
中監違字第裁六０－ＣＧ0000000號裁決書），聲明異議
，本院裁定如下：
    主  文
異議駁回。
    理  由
一、原處分機關交通部公路總局臺中區監理所係以：受處分人甲
    ○○所有之車牌號碼ＪＣＢ－０五三號重機車於民國九十八
    年四月二十九日十五時十七分許，在臺北縣汐止市○○路○
    段與中興街口（往五堵）處，因「機器腳踏車不在規定車道
    行駛」之違規，經臺北縣政府警察局依違反道路交通管理處
    罰條例第四十五條第十三項逕行舉發。受處分人未於期限內
    到案，原處分機關遂於九十八年十二月二十九日就前揭違規
    事實，以中監違字第裁六０－ＣＧ0000000號裁決書
    裁處罰鍰新臺幣（下同）一千八百元，並記違規點數一點。
二、受處分人聲明異議意旨略以：本人於中監違字第裁六０－Ｃ
    Ｇ0000000號裁決書上所示違規時間九十八年四月二
    十九日至今尚未收到違規罰單與違規照片，本人戶籍地平日
    皆有人可以收件，絕無無法送達之情事，故提出此聲明異議
    書，請求確認違規照片或親簽罰單，待確認後再依違規與否
    進行繳納罰款等語。
三、按機器腳踏車，不在規定車道行駛，而爭道行駛者，處六百
    元以上一千八百元以下罰鍰；汽車（包括機器腳踏車）駕駛
    人有第四十五條情形者，除依原條款處罰鍰外，並予記違規
    點數一點；違反前揭事件，逾越應到案期限六十日以上繳納
    罰鍰或逕行裁決處罰者，統一裁罰基準為一千八百元，道路
    交通管理處罰條例第四十五條第十三款、第六十三條第一項
    第一款及違反道路交通管理事件統一裁罰基準表分別定有明
    文。另按逕行舉發道路交通管理事件，應按已查明之資料填
    註車牌號碼、車輛種類、車主姓名及地址，並於通知單上方
    空白處加註逕行舉發之文字後，由舉發機關送達被通知人；
    處理違反道路交通管理事件，有關文書送達之程序，依行政
    程序法之規定；送達，於應受送達人之住居所、事務所或營
    業所為之；於應送達處所不獲會晤應受送達人時，得將文書
    付與有辨別事理能力之同居人、受僱人或應送達處所之接收
    郵件人員；送達，不能依前二條規定為之者，得將文書寄存
    送達地之地方自治或警察機關，並作送達通知書兩份，一份
    黏貼於應受送達人住居所、事務所、營業所或其就業處所門
    首，另一份交由鄰居轉交或置於該送達處所信箱或其他適當
    位置，以為送達；前項情形，由郵政機關為送達者，得將文
    書寄存於送達地之郵政機關；寄存機關自收受寄存文書之日
    起，應保存三個月。違反道路交通管理事件統一裁罰基準及
    處理細則第十一條第一項第四款、第五條、行政程序法第七
    十二條第一項前段、第七十三條第一項及第七十四條亦規定
    甚明。
四、經查：
  (一)受處分人甲○○所有車牌號碼ＪＣＢ－０五三號重型機車
      ，於九十八年四月二十九日十五時十七分許，在臺北縣汐
      止市○○路○段與中興街口（往五堵）處，因「機器腳踏
      車，不依規定車道行駛」之違規，經臺北縣政府警察局依
      違反道路交通管理處罰條例第四十五條第十三款規定逕行
      舉發等情，有臺北縣政府警察局北縣警交字第ＣＧ000
      0000號舉發違反道路交通管理事件通知單一份及採證
      照片二幀在卷可稽，是受處分人有前揭違規事實，堪以認
      定。
  (二)受處分人雖以未收到舉發通知單等語置辯。惟查，受處分
      人之戶籍地址自八十九年九月十一日迄今均係設在「臺中
      縣清水鎮○○路107之16號」，此有受處分人個人基本資
      料查詢結果在卷足憑。而上開舉發通知單暨採證照片等文
      件，經原舉發機關臺北縣警察局委由郵政機關以郵務掛號
      之方式送達至受處分人之上開戶籍地址，因不獲會晤應受
      送達人、有辨別事理能力之同居人、受僱人或應送達處所
      之接收郵件人員等，遂於九十八年五月十四日寄存於臺中
      縣清水郵局等情，亦有臺北縣警察局北縣警交字第０九九
      ００一六二五八號函及送達證書等附卷可參，則依前開行
      政程序法第七十四條規定，本件舉發通知單已生合法送達
      效力，受處分人自不能以其並未親自受領該份舉發通知單
      ，而主張送達程序有何瑕疵。依前述舉發通知單合法送達
      日期為九十八年五月十四日，而舉發通知單應到案日期為
      九十八年六月十一日前，受處分人自得於處罰機關裁決前
      陳述意見或以最低處罰標準於限期內自動繳納罰鍰。
五、綜上所述，郵政機關之投遞人員就本件舉發通知單之送達程
    序，既已符合前揭行政程序法關於送達程序之規定，而發生
    文書合法送達之法律效果。揆諸前揭說明，受處分人於舉發
    通知單合法送達後，逾越應到案期限六十日以上未向原處分
    機關陳述意見，嗣經原處分機關逕行裁決處罰後，始提起本
    件異議，則原處分機關依首揭規定及違反道路交通管理事件
    統一裁罰標準表之規定，就受處分人前揭「機器腳踏車，不
    依規定車道行駛」之交通違規事由，裁處受處分人罰鍰一千
    八百元，並記違規點數一點，核無違誤。是本件異議為無理
    由，應予駁回。
六、據上論斷，應依道路交通管理處罰條例第八十七條第二項、
    道路交通案件處理辦法第十九條，裁定如主文。
中    華    民    國    99    年    2     月    23    日
                  交通法庭  法  官  張清洲
以上正本證明與原本無異。
如不服本裁定應於送達後五日內向本院提出抗告狀。
                            書記官  詹東益
中    華    民    國    99    年    2     月    23    日

司法院資訊處製作；財團法人民間司法改革基金會備份。
